臺灣臺南地方法院刑事判決　　　　　　　94年度交易字第26號
公　訴　人　臺灣臺南地方法院檢察署檢察官
被　　　告　丙○○
　　　　　　甲○○
前二人共同
選任辯護人　李合法律師
　　　　　　趙培皓律師
上列被告因過失傷害等案件，經檢察官提起公訴（94年度偵字第
1634、2331號），被告均就被訴事實為有罪之陳述，本院裁定進
行簡式審判程序，判決如下：
    主  文
丙○○因過失傷害人致重傷，處有期徒刑玖月。
甲○○意圖使犯人隱避而頂替，處有期徒刑肆月，如易科罰金，
以參佰元折算壹日。緩刑參年。
    事實及理由
一、丙○○於民國93年1月5日下午，酒後駕駛車牌號碼TW-8771
    號自用小客車（酒後駕車部分無從認定業已不能安全駕駛，
    因而未據檢察官起訴），內載其妻甲○○，沿台南市○○街
    ○段，由西往東方向行駛，而於同日下午4點50分左右，行經
    該街與城西街1段295巷之交岔路口時，理應注意汽車行駛至
    交岔路口，左轉彎時，應距交岔路口30公尺前顯示方向燈或
    手勢，行至交岔路口中心處左轉，又依當時天候晴朗、日間
    自然光線、路面乾燥無缺陷、道路上未有任何障礙物、視距
    復屬良好等情形以觀，客觀上亦無不能注意之情事，其竟疏
    於注意行至交岔路口中心處，即貿然作左轉彎，以致不慎撞
    及由吳蘇秀敏所駕駛，沿前述城西街1段，由東往西方向自
    對向車道同時行經該路口之車牌號碼ORB-800重型機車，並
    造成吳蘇秀敏人、車倒地後受有頭部外傷、顱內出血及中樞
    神經感染等傷害，導致成為植物人狀態之重傷害（吳蘇秀敏
    後因子宮頸癌引發敗血性休克，而於94年7月8日晚間8點09
    分左右不治死亡）。甲○○因見其夫丙○○酒後駕車肇事之
    行為，可能對於肇事責任有所影響，並為求其夫丙○○得以
    脫免刑事責任，乃基於使丙○○隱避之意圖，而出面向據報
    到場處理之台南市警察局第三分局警員表示其係肇事車輛之
    駕駛人而頂替丙○○，後經承辦之檢察官詳細調查，始查悉
    上情。案經吳蘇秀敏之夫乙○○訴由台南市警察局第三分局
    報告臺灣臺南地方法院檢察署檢察官偵查起訴。
二、前項犯罪事實，有（一）被告丙○○、甲○○於偵查中及本
    院審理時之自白、（二）證人金玉芬、翁春木、蔡明哲於偵
    查中之證詞、（三）道路交通事故現場圖、道路交通事故調
    查報告表(一)、(二)各1份及事故現場及肇事車輛蒐證照片16張
    、（四）奇美醫學中心93年1月6日、4月8日、4月22日、8月
    17日診斷證明書、財團法人奇美醫院94年7月9日死亡證明書
    及94年8月2日（九四）奇醫字第3423號函附之病情摘要各1
    份、（五）本院93年度禁字第131號家事裁定1份、（六）台
    灣省台南區車輛行車事故鑑定委員會93年8月19日南鑑字第
    0935900995號函及所附之鑑定意見書、臺灣省車輛行車事故
    覆議鑑定委員會94年5月31日府覆議字第0940100313號函各1
    份、（七）臺灣高等法院被告全國前案紀錄表2份等為證。
三、核被告丙○○所為，係犯刑法第284條第1項後段之過失傷害
    致重傷罪；而被告甲○○所為，經核則係犯同法第164條第
    2項之頂替罪，又被告甲○○因係被告丙○○之配偶，其圖
    利被告丙○○而犯刑法第164條第2項之罪，應依照同法第
    167條之規定減輕其刑。本院審酌被告丙○○、甲○○2人之
    生活狀況、智識程度與本件犯罪所生之危險，以及被告張榮
    勳、甲○○2人犯罪後業已坦白承認所為，犯後態度尚稱良
    好，且被告甲○○僅係國小畢業，教育程度非高，而其因見
    丈夫即被告丙○○酒後駕車之行為，可能對於肇事責任有所
    影響，並為求被告丙○○得以脫免刑責而出面頂替，以致觸
    犯本件之頂替罪，其犯罪之動機及目的，經核尚非惡劣，然
    被告丙○○駕車行至交岔路口，未至中心處即作左轉彎之駕
    駛行為，應係本件車禍發生之唯一肇事原因等情，則有上述
    台灣省台南區車輛行車事故鑑定委員會之鑑定意見書及臺灣
    省車輛行車事故覆議鑑定委員會函各1份載明可考，顯見被
    告丙○○之過失程度實屬重大，而其上述過失駕駛行為，後
    來並造成被害人吳蘇秀敏成為植物人之嚴重結果，其犯本罪
    所生之損害亦鉅，另被告肇事後不僅未坦然出面承認所為，
    且讓其妻即被告甲○○出面頂替前述犯行，其品行經核亦非
    良好，而其至今仍未與告訴人或被害人就民事損害賠償事宜
    達成和解等一切情狀，分別量處如主文所示之刑，並就被告
    甲○○部分諭知易科罰金之折算標準。此外，被告甲○○前
    未曾受有期徒刑以上刑之宣告一情，有上述臺灣高等法院被
    告全國前案紀錄表1紙在卷為憑，其經此教訓後，應知所警
    惕，相信應無再次犯罪之顧慮，故本院因認就被告甲○○所
    宣告之刑部分，以暫不執行為適當，併諭知緩刑3年，以勵
    自新。
四、應依刑事訴訟法第273條之1第1項、第299條第1項前段，刑
    法第164條第2項、第167條、第284條第1項後段、第41條第1
    項前段、第74條第1款，罰金罰鍰提高標準條例第1條前段、
    第2條，判決如主文。
中　　華　　民　　國　　94　　年　　8 　　月　　24　　日
                  交通法庭    法　官    陳志成
以上正本證明與原本無異
如不服本判決應於送達後10日內向本院提出上訴狀
                                書記官  黃瓊蘭
中　　華　　民　　國　　94　　年　　8 　　月　　　　日
附錄法條：
刑法第284條第1項（普通過失傷害罪）
因過失傷害人者，處6月以下有期徒刑、拘役或5百元以下罰金，
致重傷者，處1年以下有期徒刑、拘役或5百元以下罰金。
刑法第164條（藏匿人犯或使之隱避、頂替罪）
藏匿犯人或依法逮捕拘禁之脫逃人或使之隱避者，處2年以下有
期徒刑、拘役或5百元以下罰金。
意圖犯前項之罪而頂替者，亦同。
